臺灣雲林地方法院刑事判決　　　　　　　　　　　　　九十三年度交易字第六六號
　　公　訴　人　臺灣雲林地方法院檢察署檢察官
　　被　　　告　乙○○
　　輔　佐　人
　　　　即
　　被告之叔父　甲○○
右列被告因過失致死案件，經檢察官聲請簡易判決處刑（九十三年度偵字第五一二號
），本院認不宜以簡易判決處刑，改依通常程序審理，茲判決如左：
    主  文
乙○○因過失致人於死，處有期徒刑拾月。
    事實及理由
壹、構成犯罪之事實
    乙○○於民國九十三年一月八日凌晨（聲請簡易判決處刑書誤載為下午），騎乘
    車牌號碼Ｊ五八─二六○號重型機車，沿雲林縣北港鎮○○路由南往北方向行駛
    ，於同日凌晨四時五十五分許，行經該路段三十八號前時，本應注意車前狀況，
    隨時採取必要之安全措施，而且依當時天候晴、夜間有照明、路面乾燥無缺陷、
    無障礙物、視距良好，亦無不能注意之情事，竟疏未注意車前狀況，適有蘇劉玉
    於夜間行走於同一車道前方，亦疏未注意安全，致乙○○所騎乘之上開機車前方
    菜籃撞及蘇劉玉，蘇劉玉倒地後因頭部挫傷、顱內出血於送醫前即同日五時四十
    五分許不治死亡。乙○○於肇事後，對於未發覺之犯罪，主動報案而接受裁判。
貳、認定犯罪事實所憑之證據及理由
一、被告承認有於前揭時、地騎乘機車撞及被害人之事實，且有道路交通事故調查報
    告表、現場圖、現場照片十幀附卷可參。
二、被害人因本件車禍而受有頭部挫傷、顱內出血於九十三年一月八日上午五時四十
    五分許不治死亡之事實，有相驗筆錄、相驗屍體證明書、驗斷書、中國醫藥學院
    北港附設醫院法醫參考病歷摘要在卷可證。
三、按汽車行駛時，駕駛人應注意車前狀況，並隨時採取必要之安全措施，道路交通
    安全規則第九十四條第三項定有明文。又依同規則第二條第一項第一款之規定，
    上開條文所指之汽車尚包括機車在內。再依卷附車禍現場圖及現場照片所示，被
    害人倒地於被告行車之同向車道，現場車道內有血跡散落於地，左、右腳皮鞋各
    散落於血跡前後，被告所騎乘之機車前方菜籃凹陷及前、右兩側車身護板有刮痕
    ，刮地痕於慢車道上有三點四公尺，綜合被告機車之車損情形，機車之行車方向
    、路線、倒地位置等情，足認被告機車前方菜籃撞及被害人；又車禍發生當時天
    候晴、夜間有照明、路面乾燥無缺陷、無障礙物、視距良好，並無不能注意之情
    事，被告為考領有駕駛執照之人，應有相當之駕駛經驗，若稍加注意，應可輕易
    避免車禍發生，可見被告當時於主、客觀情形上均無不能注意之情事，竟疏未注
    意車前狀況，致撞及被害人，被告就本件車禍之發生有過失已灼然甚明。況本件
    事故經送台灣省嘉雲區車輛行車事故鑑定委員會鑑定結果，亦認為「乙○○駕駛
    重機車，於夜間未注意車前狀況，由後追撞行人，為肇事主因，蘇劉玉行人，於
    夜間未靠邊行走，為肇事次因」，有該會九十三年五月十一日嘉鑑字第０九三五
    八００三一Ａ號函附鑑定意見書附卷可參，台灣省車輛行車事故覆議鑑定委員會
    亦同此見解，僅將意見文詞修改為「乙○○於夜間駕駛重機車，未注意車前狀況
    ，為肇事主因，行人蘇劉玉行人於夜間行走車道未注意安全，為肇事次因」，有
    該會九十三年八月十日府覆議字第九三一０七三六號函在卷可憑，足認被告就本
    件車禍之結果，確有過失甚明。被害人因本件車禍而死亡，其死亡之結果與被告
    之過失，並有相當因果關係，堪以認定。又被害人於夜間行走於快車道上，雖亦
    有過失，然被告之過失責任亦難因此而解免，附此敘明。
、對於被告辯解本院之判斷
一、被害人係倒於被告所行駛之快車道上，被告機車前方菜籃有凹陷等情，業如上述
    ，是被害人應係行走於車道上時，遭被告自後撞及所致。被告雖辯稱：被告於車
    禍發生前，僅看到一個黑影自左方出現，且依被害人於事故發生後左倒於快車道
    上，可推知當時應係穿越馬路自左方撞及被告之機車云云。然查：被害人於遭追
    撞後，其倒地方向除撞擊位置外，尚涉及被告之行車速度、撞擊力道、被害人之
    體重、反應及行進速度等因素，故被害人倒地方向不一而足，何況被告自承其車
    前菜籃為撞擊點，而依卷附之驗斷書及相驗屍體證明書所示，被害人除左枕骨部
    挫傷、枕骨骨折、左額部挫傷、表皮出血、口及鼻部溢血外，其餘部位並無明顯
    外傷，其直接引起死亡之原因係顱內出血及頭部挫傷，再參以現場照片，被害人
    倒地位置留有大量血跡，其皮鞋均散落於血跡前後方等情，被害人應係遭被告騎
    乘機車自後追撞飛離地面後，所穿著皮鞋散落地面，再直接以頭部重擊馬路倒地
    ，致頭部挫傷大量血跡流出，再因顱內出血於車禍發生不久即死亡。至台灣省車
    輛行車事故覆議鑑定委員會函雖未稱被告係自後追撞被害人，然該會鑑定意見已
    認同原鑑意見，僅修改意見文詞，尚難據此即為被告有利之認定。
二、被告又辯稱：車禍發生前，對向車道適有來車開啟遠光燈，其後左邊即有一黑影
    出現，被告於強光照射之下，無法注意前方，始於會車後撞及違規穿越馬路之被
    害人，是被告對於本件車禍之發生實無法注意云云。然被告辯稱對向有來車強光
    ，其後左邊即有一黑影出現，僅是被告片面之詞，並無任何證據足資證明，且如
    對向車道真有來車，而被害人又係橫越馬路，則被害人應早為該來車所撞及，而
    非於橫越馬路後始遭被告追撞，是被告上開所辯，應不可採。況且果如被告所言
    ，因對向車道來車強光過後，被害人始自左方橫越馬路，則被告在接近「強光」
    之前，更可清楚發現車前有人欲橫越馬路，理應注意以免發生危險，其竟於會車
    後，依然撞及被害人，仍屬未注意車前狀況。
三、被告請求再勘驗被害人身體之撞擊點，及將本件車禍再送鑑定，然被害人身體為
    何僅頭部有明顯傷痕，本院已詳述如前，且本件車禍之過失責任已明，實無再予
    鑑定之必要，附此敘明。
肆、論罪科刑之理由
一、核被告所為，係犯刑法第二百七十六條第一項之過失致人於死罪。
二、被告於肇事後，對於未發覺之犯罪，主動報案而接受裁判，此有雲林縣警察局北
    港分局處理相驗案件初步調查報告暨報驗書報案人欄一份附卷可稽，係在犯罪未
    發覺前自首而接受裁判，應依刑法第六十二條之規定，減輕其刑。
三、爰審酌被告騎乘機車，本應謹慎小心維護自身及參與道路交通者之安全，竟疏於
    行車安全之注意義務因而肇事，致被害人死亡，所生危害非輕，迄今尚未與告訴
    人達成和解，犯後否認過失責任，態度不佳，惟念及被告素行尚佳（見台灣高雄
    地方法院檢察署刑案資料查註紀錄表、台灣高等法院被告全國前案紀錄表），被
    害人亦與有過失，被告家庭負擔沈重，經濟困難等一切情狀，量處如主文所示之
    刑。
據上論斷，應依刑事訴訟法第四百五十二條、第二百九十九條第一項前段，刑法第二
百七十六條第一項、第六十二條，罰金罰鍰提高標準條例第一條前段，判決如主文。
本案經檢察官丙○○到庭執行職務。
中      華      民      國      九十三      年      十    月    十九    日
                                         臺灣雲林地方法院刑事第四庭
                                             審判長法  官  吳福森
                                                   法  官  李淑惠
                           法  官  吳錦佳
右正本證明與原本無異。
如不服本判決，應於判決送達後十日內向本院提出上訴狀( 應附繕本 )。
                                                   書記官  王淑美
中      華      民      國      九十三      年      十    月    十九    日
附錄法條：
刑法第二百七十六條
因過失致人於死者，處二年以下有期徒刑、拘役或二千元以下罰金。
從事業務之人，因業務上之過失犯前項之罪者，處五年以下有期徒刑或拘役，得併科
三千元以下罰金。
